臺北高等行政法院判決
　　　　　　　　　　　　　　　　94年度簡字第00581號
原　　　告　甲○○
訴訟代理人　丙○○
被　　　告　臺北市稅捐稽徵處
代　表　人　乙○○（處長）
訴訟代理人　丁○○
　　　　　　己○○
　　　　　　戊○○
上列當事人間因地價稅事件，原告不服臺北市政府中華民國93年
6月30日府訴字第09313016700號訴願決定，提起行政訴訟。本院
判決如下：
　　主  文
原告之訴駁回。
訴訟費用由原告負擔。
　　事  實
一、事實概要：
    緣原告所有臺北市○○區○○段3小段77號之應有部分土地
    （應有部分10,000分之141，為臺北市○○區○○路2段114
    巷2號地下2層停車位）(下稱系爭土地)，經被告大安分處核
    定按一般用地稅率課徵民國（下同）92年地價稅在案。嗣原
    告向臺北市大安區戶政事務所申請將戶籍遷入臺北市○○路
    ○段114巷2號地下2層，案經該所審認自用停車位無法居住且
    原告亦無居住事實，核與戶籍法規定不符，乃以92年11月7
    日北市安戶字第09231521300號函否准所請。原告復就系爭
    土地，於92年11月28日向被告大安分處申請改按自用住宅用
    地稅率課徵地價稅，經該分處以92年12月4日北市稽大安甲
    字第09262030500號函否准所請。原告不服，申請復查，未
    獲變更，提起訴願，經遭駁回，遂提起行政訴訟。
二、兩造聲明：
　(一)原告聲明：
    1.訴願決定原處分均撤銷。
    2.訴訟費用由被告負擔。
　(二)被告聲明：
    1.駁回原告之訴。
    2.訴訟費用由原告負擔。
三、兩造之陳述：
　(一)原告主張之理由：
    1.緣原告於92年3月間購買系爭土地，作為自己停車之用，
      嗣被告課徵92年地價稅時，逕按「一般土地」稅率（非按
      「自用住宅用地」稅率）核課，原告不服，申請更正、復
      查、訴願均遭駁回，爰依法提起本件訴訟。
    2.「一般土地」地價稅率為千分十，「自用住宅用地」稅率
      為千分二，相差5倍。本件在同一地下室，相毗鄰之兩停
      車位，一人只因於該停車位之「地上建物」（非「地下停
      車位」）辦竣戶籍登記，即可享「自用住宅用地」稅率，
      而另一人如原告居住系爭土地之對面，因未購買該停車位
      之地上建物而無所有權，致不能設籍在該地上建物，且戶
      政機關也不准在該「停車位」設籍，致未能設籍於該地，
      從而即不准按「自用住宅用地」稅率核課，而必須按「一
      般土地」稅率課徵，顯失公允。又兩者明明同屬自用、車
      位又毗鄰、且土地稅法第9條「自用住宅用地」規定「於
      『該地』辦竣戶籍登記」，而非謂於該土地之地上「建物
      」辦竣戶籍登記（土地與建物為相異之不動產）。是如上
      述，相毗鄰之兩停車位，既皆非於「該地」（即停車位）
      設籍，憑什麼設籍在該「地上建物」者，其地下停車位即
      可享「自用住宅用地」稅率，非設籍在該地上建物者即不
      可？更何況原告早於本件申請更正核課前，即向大安戶政
      事務所申請於系爭土地設籍，卻不被准許，如此兩機關，
      一不准設籍，一則逕按高出5倍稅率課徵，顯欠允當。
    3.事實上，全省大街小巷之住宅無停車位者比比皆是，尤其
      早年興建之4、5層公寓所在多有，其均無地下停車位，今
      日，停車位一位難求，是如本案，彼等只要在他處購買停
      車位，明明自用，卻不准按「自用住宅用地」稅率課徵，
      而必須按「一般土地」稅率課徵（兩稅率相差5倍），既
      違「自用」之事實，也無異對彼等之處罰，更與政府鼓勵
      興建停車位租售之美意大相違背。原告現住房屋與系爭土
      地相毗鄰，僅中間一小巷分隔，兩房屋門對門，依財政部
      81年5月20日台財稅字第810158670號函釋之精神，似可按
      自用住宅稅率課徵。
  (二)被告主張之理由：
    1.原告所有系爭土地，地上建物門牌為臺北市○○區○○路
      2段114巷2號地下2層（原告應有部分11分之1），原告未
      持有系爭土地之地上主建物所有權，且原告或其配偶、直
      系親屬亦未於系爭土地之地上建物辦竣戶籍登記，核與土
      地稅法第9條：「本法所稱自用住宅用地，指土地所有權
      人或其配偶、直系親屬於該地辦竣戶籍登記，且無出租或
      供營業用之住宅用地。」之規定不符。
    2.系爭土地並無財政部81年5月20日台財稅第810158670號函
      釋規定：「主旨：有關○○○君所有地下層停車位持分土
      地，與主建物基地號不同，併同主建物基地移轉，可否按
      自用住宅用地稅率課徵土地增值稅乙案，復如說明。說明
      ：二、查依建築技術規則建築設計施工編第59條之1但書
      規定「2宗以上在同一街廓或相鄰街廓之基地同時請領建
      照時，得經起造人之同意，將停車空間集中留設」，本案
      ○○○君所有，非坐落主建物基地之地下層停車位，若係
      依前開規定設置，應屬依法應附設之停車空間，其持分土
      地併同主建物基地移轉時，應准予按自用住宅用地稅率課
      徵土地增值稅。」內容所稱「2宗以上在同一街廓或相鄰
      街廓之基地同時請領建照時，經起造人之同意，將停車空
      間集中留設」之情形，是以被告所屬大安分處原核定按一
      般用地稅率核課系爭土地92年地價稅揆諸前揭法條及財政
      部函釋規定並無違誤。
    理  由
一、行政訴訟法第229條第1項所定適用簡易程序之數額，業經司
    法院以92年9月17日院台廳行一字第23681號令增至新台幣20
    萬元，並定於93年1月1日實施。本件原告爭執之金額未逾新
    台幣20萬元，自應適用簡易程序事件，爰不經言詞辯論為判
    決。
二、按土地稅法第9條規定：「本法所稱自用住宅用地，指土地
    所有權人或其配偶、直系親屬於該地辦竣戶籍登記，且無出
    租或供營業用之住宅用地。」第16條第1項規定：「地價稅
    基本稅率為千分之十。‧‧‧」第17條第1項第1款及第3項
    規定：「合於左列規定之自用住宅用地，其地價稅按千分之
    二計徵：一、都市土地面積未超過3公畝部分。」「土地所
    有權人與其配偶及未成年之受扶養親屬，適用第1項自用住
    宅用地稅率繳納地價稅者，以一處為限。」財政部81年5月
    20日臺財稅第810158670號函釋：「主旨：有關○○○君所
    有地下層停車位持分土地，與主建物基地號不同，併同主建
    物基地移轉，可否按自用住宅用地稅率課徵土地增值稅乙案
    ，復如說明。說明：二、查依建築技術規則建築設計施工編
    第59條之1但書規定『2宗以上在同一街廓或相鄰街廓之基地
    同時請領建照時，得經起造人之同意，將停車空間集中留設
    』，本案○○○君所有，非坐落主建物基地之地下層停車位
    ，若係依前開規定設置，應屬依法應附設之停車空間，其持
    分土地併同主建物基地移轉時，應准予按自用住宅用地稅率
    課徵土地增值稅。」84年4月21日臺財稅字第841618629號函
    釋：「劉○○君所有經分別編列門牌並辦妥建物所有權登記
    之地下層停車位併同主建物移轉，該地下層停車位如為主建
    物依法應附設之停車空間，其持分土地併同主建物基地移轉
    時，應准按自用住宅用地稅率課徵土地增值稅。」89年5月
    23日臺財稅第0890453651號函釋：「主旨：有關建議土地所
    有權人購買與主建物不屬同一建物之停車位，如與供自用住
    宅使用之房屋在一定範圍內且供自用者，其持分土地准予併
    同主建物基地按自用住宅用地稅率課徵地價稅及土地增值稅
    一案，尚不宜採行‧‧‧說明‧‧‧二、自用住宅用地，指
    土地所有權人或其配偶、直系親屬於該地辦竣戶籍登記，且
    無出租或供營業用之住宅用地，為土地稅法第9條所明定。
    又本部81年5月20 日台財稅第810158670號函釋，非坐落主
    建物基地之地下層停車位，若係依建築技術規則建築設計施
    工編第59條之1但書規定設置，屬依法應附設之停車空間，
    其持分土地併同主建物基地移轉時，准予按自用住宅用地稅
    率課徵土地增值稅，主要係考量該地下層停車位，係主建物
    依法所應附設之停車空間，故得併同主建物按自用住宅用地
    稅率課徵。有關土地所有權人購買與主建物不屬同一建物之
    停車位，與自用住宅使用之房屋在一定範圍內且供自用者，
    如其持分土地准予併同主建物基地按自用住宅稅率課徵地價
    稅及土地增值稅，不但不符上揭法條自用住宅用地之定義，
    且『一定範圍』之認定，在稽徵實務上易生爭議；另依公寓
    大廈管理條例第4條第2項規定：『專有部分不得與其所屬建
    築物共用部分之應有部分及基地所有權或地上權之應有部分
    分離而為移轉或設定負擔。』公寓大廈之地下層停車場應屬
    該公寓大廈之共用部分，依上開規定，不得與其專有部分所
    有權分離而單獨出售。因此，所提為鼓勵納稅義務人購置停
    車場，對購買與主建物不屬同一建物之停車位准按自用住宅
    優惠稅率計稅之建議，基於上述理由，尚不宜採行。」
三、本件原告設籍於臺北市大安區○○○路○段13巷5號4樓，該
    建物領有臺北市政府工務局核發之73使字0220號使用執照，
    其相對應之基地為臺北市○○區○○段3 小段63號之應明部
    分土地，而系爭土地則屬於臺北市○○區○○路2段114巷2
    號建物坐落基地 (即臺北市○○區○○段3小段77號土地
    )之一部分，並領有臺北市政府工務局核發之90建字第0250
    號建造執照及92使字第0003號使用執照，原告並未持有系爭
    土地所屬基地之地上建物所有權，且原告或其配偶、直系親
    屬亦未於系爭土地之停車位辦竣戶籍登記 (亦無從辦理)，
    此有系爭房屋之使用執照存根影本、地籍地價圖資料電傳資
    訊服務系統、土地及建物所有權狀等影本資料附原處分卷可
    稽，亦為原告所不爭執。是系爭土地並不符合首揭得適自用
    住宅稅率法律或函釋規定之要件，原處分否准原告系爭土地
    按自用住宅用地稅率核課地價稅之申請 (其性質係對92年地
    價稅課稅處分不服)，並無不合。
四、戶籍之設立登記須於可供人居住之處所 (建物)為之 (戶藉
    法第3條參照)，是土地稅法第9條所規定之「於該地辦竣戶
    籍登記」，依法律之體系性解釋，自指於土地上之建物辦竣
    戶籍登記，是停車位所有權人在停車位土地所屬基地之上之
    建物設有戶籍，自合於土地稅法第9條規定以自用住宅用地
    課徵地價稅之要件。至停車位所有權人在停車位土地所屬基
    地之上之建物未設有戶籍，與上述情況不同，未合於土地稅
    法第9條規定以自用住宅用地課徵地價稅之要件，應依一般
    稅率課徵地價稅，自無不正當差別待遇及違反平等原則之情
    事。原告主張土地稅法第9條「自用住宅用地」規定「於『
    該地』辦竣戶籍登記」，而非謂於該土地之地上「建物」辦
    竣戶籍登記（土地與建物為相異之不動產），相毗鄰之兩停
    車位，既皆非於「該地」（即停車位）設籍，質疑為何設籍
    在該「地上建物」者，其地下停車位即可享「自用住宅用地
    」稅率，非設籍在該地上建物者即不可云云，並不足採。又
    原告之情形，並不符財政部81年5月20日台財稅字第8101586
    70號函釋之要件，自不得適用。原告主張依財政部81年5月
    20日台財稅字第810158670號函釋之精神，似可按自用住宅
    稅率課徵云云，亦不足採。
五、從而，被告依一般用地稅率課徵系爭土地92年地價稅，並無
    違法，被告否准原告系爭土地按自用住宅用地稅率核課地價
    稅之申請 (性質係對92年地價稅課稅處分不服)，即無不合
    ，訴願決定予以維持，亦無不合。原告訴請撤銷，為無理由
    ，應予駁回。
六、據上論結，本件原告之訴為無理由，爰依行政訴訟法第98條
    第3項前段，判決如主文。
中    華    民    國    94     年    7     月    29   日
                              第一庭法  官 吳東都
上為正本係照原本作成。
本件以訴訟事件所涉及之法律見解具有原則性者為限，始得於本
判決送達後20日內向本院提出上訴狀並表明上訴理由，如已於本
判決宣示後送達前提起上訴者，應於判決送達後20日內補具上訴
理由（均按他造人數附繕本），且經最高行政法院許可後方得上
訴。
中　　華　　民　　國　　94　　 年　 　7　　月　 29　　日
 　　  　　　　　　　    　         書記官 李金釵
